# 求助陈版，股权不变的情况下控制权发生变化合并报表如何处理？

提问人：希程臻宝 时间：2019-03-13 15:30:37
请教陈版：A 集团 2017 年原本是控制 B 合伙企业持股 89.91%，投资额49900 万，合伙企业投资一个化工企业，后因考虑化工企业的股东身体原因，股权投资可能存在风险，就在 2018 年年初将合同调整为保底保收益的合同条款， 2018 年上半年合伙企业也按照保收益条款计算投资收益 1500万。所以 2018 年度不能再控制该公司，母公司个别报表将长 49900 万投调整成其他非流动资产，同时单体确认投资收益 1500 万。合并报表层面怎么处理呢？这个不是因为处置股权丧失了控制权的情况。 2018 年 2 月 1日开始转成保底条款，处置时点净资产是 5.14亿元。套用公式：合并层面的收益 = 处置价款 + 剩余股权处置日公允价值-原持股比例 * 处置日的公允价值 =（0+89.91%*5.14）-（89.91%*5.14）=0，单体报表处置收益=0-0=0，单体报表和合并层面我理解是不应该有处置收益的，不知道理解是否正确。我的疑问是： 1 、母公司个别报表直接按照原来成本法核算的长投4.99 亿确认为其他非流动资产是否正确呢？ 2 、母公司收到的 0.15 亿元的投资收益实际是按照保本计算的利息（期间为 2017 年-2018 年第一季度的利息收入），这个投资收益在合并报表层面怎么处理呢，。上年合伙企业的收益已包含在合并报表中的年初未分配利润中，金额为 0.14亿元，合伙企业单体年初未分配利润为 0.1557 亿元，两者的差异是上年少数股东损益 0.0157 亿元，年初未分配利润如何调整才能勾稽上呢？

回答人：chenyiwei
虽然没有实际增资或撤资，但对合同条款的实质性修改导致了与合伙份额相关的现金流量的风险和报酬特征已发生了根本变化，不论是在个别报表层面还是合并报表层面，均应作为一项原有资产的终止确认和一项新金融资产的初始确认。
根据金融工具准则规定，金融资产的初始计量金额为其公允价值。故应按未来保本保收益的固定现金流量的折现值作为新确认的投资资产的成本，与原先对合伙企业的权益性投资的成本（单户报表层面）或者在该合伙企业及其所控制的被投资企业的权益中所占份额（合并报表层面）的差额确认为投资收益。合并报表从层面如果以前确认过与该合伙企业及其被投资企业相关的其他综合收益等的，也一并于一转销处理。

提问人：希程臻宝 时间：2019-03-14 01:30:57
感谢陈版，您看下我理解对不对。首先合并报表上处置子公司时候，我需要把当期收到的 17 年度的利息（实质就是 17 年的红利）0.15 亿元。
因为这部分收益在合并报表层面已经体现在年初权益中了。借：投资收益0.15 贷：年初未分配利润0.15。然后再新确认一项金融资产，按照剩余保本保收益折现值作为长期应收款初始价值 5.51，借：长期应收款4.99 贷：
长期股权投资 投资收益 0.52。，这么理解对么。
但我有个疑问，因为国企发放委托贷款时，通常是借：长期应收款/其他非流动资产 贷：银行存款，然后再没期确认资金使用收益其他业务收入。
可否直接把他作为一项新发放贷款本金，只考虑将长期股权投资的成本直接转到长期应收款中，以后每年度再确认投资收益呢，如果在转换时把未来保本保收益按照折现值计算的话，一次性给企业确认较大金额的投资收益，似乎有些不够谨慎。麻烦陈版了

回答人：chenyiwei
也可以这样理解。要恰当选择债权的折现率，这种情况下的折现率与名义利率应差异不大（假设不涉及非公允的关联交易因素），所以折现值与名义本金应差异不大，不会导致确认大额投资收益。